【裁判字號】    90,上易,596
【裁判日期】    891205
【裁判案由】    違反商標法
【裁判全文】
臺灣高等法院臺中分院刑事判決            民國九十年度上易字第五九六號
    上  訴  人
    即  被  告  乙○○
右上訴人因違反商標法案件，不服台灣台中地方法院中華民國八十九年十二月五日第
一審判決（民國八十九年度易字第二八九一號，起訴案號：台灣台中地方法院檢察署
民國八十九年度偵字第五二五七號），提起上訴，本院判決如左：
    主    文
上訴駁回。
    事    實
一、乙○○以販售各類服飾為業，明知如附圖所示「ＤＫＮＹ」商標名稱及圖樣，已
    由美商賈柏里工作室公司（下稱賈柏里工作室）向我國經濟部中央標準局（現已
    更名為智慧財產局）申請註冊取得第00000000、00000000、0
    0000000號正商標專用權，分別指定專用於衣服、書包、手提箱袋、旅行
    袋、皮夾、皮包、皮革及人造皮、腰帶、服飾用皮帶等商品及第0000000
    0號聯合商標專用權，指定專用於衣服、褲子、牛仔褲、短褲、夾克、襯衫等商
    品，目前均仍在專用期間（八十八年九月十六日起至九十八年九月十五日止），
    並授權美商唐娜卡倫公司使用。上開產品在國際、國內市場行銷多年，品質著有
    信譽，為服飾業界及相關消費大眾所共知，乙○○竟未經取得上開公司許可或授
    權，基於意圖營利及欺騙他人之概括犯意，自民國（下同）八十七年十月間起，
    連續多次以「富鋒精品店」名義，自韓國以每件服飾新臺幣（下同）五百元至八
    百元不等之價格，每件皮件五百元之價格，向「韓國二十一」公司購入使用近似
    於「ＤＫＮＹ」商標名稱及圖樣之仿冒服飾及皮件後，復在臺中市○村路○段二
    二號二樓「立祥國際有限公司」之「ＤＫＮＹ」專櫃陳列，並以每件加價二成之
    價格，連續多次販賣予不特定之顧客四十餘件。嗣於八十八年十二月十七日，經
    法務部調查局臺中縣調查站（以下稱臺中縣調查站）人員在上址查獲，並扣得仿
    冒「ＤＫＮＹ」商標名稱及圖樣之外套三十七件、褲子八件、手提皮包二十二件
    及皮夾四個等物。
二、案經臺中縣調查站報請臺灣臺中地方法院檢察署檢察官偵查起訴。
    理    由
一、原審訊據上訴人即被告乙○○（以下稱被告）對於右揭時、地自韓國輸入上開商
    品及陳列、販賣之事實坦承不諱，其在原審辯稱上開扣案物品未經合法程序搜索
    、扣押，不得作為認定犯罪事實之證據，且上開物品可能係於國外製造之真品而
    平行輸入，證人新加坡商永欣開發股份有限公司臺灣分公司（下稱永欣公司臺灣
    分公司）員工之鑑定意見未以鑑定結文具結 (僅以證人結文具結）、立場偏頗及
    該公司僅為代理商非製造商，證人未能接觸所有「ＤＫＮＹ」品牌之產品，不能
    判斷是否為仿冒品，購入價格較低係因世界各國均有價差、上開商品已經過季且
    有瑕疵，另即便上開物品為仿冒品，其上之商標圖樣與前述美商賈柏里工作室公
    司所註冊取得之商標圖樣亦非相同或近似，被告自始信賴「韓國二十一」公司所
    開立之證明而不知上開物品為仿冒品等語。惟查：
  (一)按違反法定程序取得之證據，應否予以排除，必須考量容許其作為認定事實之依
    據，是否有害於公平正義。倘依憲法所揭示之基本精神，就個案違反法定程序情
    節、犯罪所生危害等事項綜合考量結果，認以容許其作為認定事實之依據，始符
    合審判之公平正義，而不予排除，自不能指為違法，此有最高法院八十八年度臺
    上字第二三三號判決可資參照；且我國刑事訴訟法係採實質真實發現主義，並未
    如美國法制設有「毒樹果實理論」之規定，認為未依法定程序所取得之證據無證
    據能力，不得作為證據。因此，依我國刑事訴訟法規定，未經依法搜索、扣押或
    逮捕得來之證據，如尚有其他積極證據足資證明被告犯罪屬實，則該違背法定程
    序搜索、扣押或逮捕所得之證據仍具有證據能力。經查，臺中縣調查站搜索、扣
    押上開物品雖有未合法定程序，惟原審法院綜合考量被告自台中縣調查站調查、
    檢察官偵查迄原審法院審理中對於上開物品為其所有，並自韓國輸入，且陳列於
    上開「立祥國際有限公司」之「ＤＫＮＹ」專櫃而販賣此一認定犯罪之基本事實
    已承認，又臺中縣調查站搜索、扣押之地點為公共場所而非私人住宅，違反法定
    程序情節尚非重大及上開扣案物品之數量龐大，對於商標專用權人之損害甚大等
    情，認仍應容許其作為認定事實之證據，方符審判之公平正義，合先敘明。
  (二)按證人之證言，依內容可分為體驗之供述與意見之供述，前者係就親身體驗之客
    觀事實所為之供述，原則上具有證據能力，後者則供述其個人判斷某事項之意見
    ，因一般證人對該事項未必具備專門知識經驗，與鑑定人或鑑定證人係本其專業
    而提供判斷意見之情形有別，其意見之判斷，自不免生個人主觀偏見與錯誤臆測
    之危險，刑事訴訟法乃於第一百六十條明定其不得作為證據，此即學理上所稱之
    意見法則，亦有最高法院八十八年度台上字第二一九六號判決可資參照。本案於
    原審法院審理中自始即係以證人身分傳喚永欣公司臺灣分公司營業經理丙○○及
    副店長丁○○，並非以鑑定人身分傳喚，故以證人結文命其具結於法並無違誤，
    雖證人於供證時，常就其體驗事實與個人判斷意見參雜不分，一併陳述，然若原
    審法院將其中無證據能力之屬於證人個人意見部分予以排除，僅就證人基於多年
    採購、銷售「ＤＫＮＹ」商品之體驗，對其所接觸有關該品牌商品所均具有之式
    樣及特色之陳述，為證據價值之判斷，自仍屬合法。此外，「ＤＫＮＹ」為一國
    際知名品牌，證人丙○○亦於原審法院審理中證稱：「生產國完成後，均統一由
    美國來發售」、「我們只是跟美國總公司訂貨買賣」，因此所有產品之規格、標
    示方式以及樣式，均應有一致性，而永欣公司臺灣分公司雖為代理商而非製造商
    ，但其至美國總公司選購欲代理銷售至臺灣之產品時，必先對於總公司所製造之
    產品加以瞭解，因此並不能以其非製造商即可否定證言之可信度。至於證人證言
    是否偏頗不可採、證言證明力如何、上開扣案物品是否與證人所供述「ＤＫＮＹ
    」品牌正品之式樣及特色相符合，則本得由原審法院基於自由心證合法判斷之。
  (三)復查扣案上開物品，褲子部分之尺寸標示為「３４、３６、３８」，與證人丙○
    ○在原審法院所證稱：「ＤＫＮＹ」正品之標示為「２、４、６」或「Ｐ、Ｓ、
    Ｍ」之方式不符，而手提皮包部分證人丙○○亦證稱：「我們公司生產的皮包，
    沒有見過這樣的款式及拉鍊式樣」，外套及皮夾部分，雖不能由證人所陳述證言
    加以判斷是否為仿冒品，然據被告供稱同樣係自「韓國二十一」公司購入，且價
    位相當，衡情亦應與褲子及手提皮包部分一併判斷。另據被告供稱係以每件服飾
    五百元至八百元不等之價格，每件皮件五百元之價格購入，再加價兩成賣出，與
    「ＤＫＮＹ」正品在進價及售價上均相差數千元以上，過於懸殊，雖被告辯稱購
    入價格較低係因世界各國均有價差、上開物品已經過季且有瑕疵等語；然「ＤＫ
    ＮＹ」係一世界知名品牌，世界各地價差不致過大，韓國與我國物價水準亦相差
    不遠，兩地進價不致相差如此懸殊，且證人丙○○於原審法院審理中亦證稱：前
    開永欣公司臺灣分公司於民國八十八年以前曾經銷售過具有扣案物品商標圖形之
    商品等語（見原審法院八十九年十一月十日訊問筆錄），而被告係於八十七年十
    月間起自韓國購入上開扣案物品，於被告購入之時點來看，亦難認為已經過季許
    久，且有瑕疵之商品，況上開扣案商品若有瑕疵，生產「ＤＫＮＹ」此一世界知
    名品牌之製造商為維商譽，更不會讓此瑕疵品流入市面，由此亦可看出「韓國二
    十一」公司一方面以低價銷售「ＤＫＮＹ」品牌商品，一方面更銷售瑕疵品，與
    一般獲授權代理商之銷售行為，顯不相同，則被告所提「韓國二十一」公司所開
    立，謂其經授權可於南韓銷售「ＤＫＮＹ」商品之英文證明，即難以採信。綜上
    所述，上開扣案商品既與正品有差異，價格又顯然偏低，被告所提出獲得授權製
    造或銷售之證明亦顯不可採，則上開扣案商品係為仿冒品，至為灼然。
  (四)再按構成商標之圖形文字有主要部分與附屬部分，若以主要部分從隔離觀察確與
    他商標有所近似，其附屬部分雖呈互異之外觀仍不得不謂為兩商標之近似，行政
    法院（現最高行政法院）二十七年度判字第七號著有判例可資參照；又商標圖樣
    近似，則指異時異地隔離及通體觀察，兩商標圖樣在外觀、觀念或讀音方面，有
    一相仿，具備普通知識經驗之商品購買者，施以通常之辦別及注意，有引起混同
    誤認之虞者而言，最高法院七十二年度臺上字第四四０九號判決亦足參考。經查
    扣案仿冒物品上之商標，皮夾部分為「ＤＫＮＹ」四個英文字母（參見偵查卷第
    二十九頁），與賈柏里工作室所註冊取得之第00000000號正商標專用權
    ，指定專用於皮夾，商標亦為「ＤＫＮＹ」四字，完全相同；而外套、褲子及手
    提皮包部分為雙同心圓圖案，內圈為「ＪＥＡＮＳ」字樣覆蓋「ＤＫＮＹ」四字
    ，外圈環繞「ＴＨＥ  ＯＦＦＩＣＩＡＬ  ＵＮＩＦＯＲＭ」及「ＯＦ  ＮＥＷ
    ＹＯＲＫ」字樣，其下橫列「ＤＫＮＹ  ＪＥＡＮＳ」字樣（參見偵查卷第三十
    頁、第三十頁背面及第三十二頁），此與賈柏里工作室所註冊取得之第0000
    0000號及第00000000號正商標專用權分別指定專用於衣服及皮包、
    旅行袋、手提箱袋之商標為「ＤＫＮＹ」四字，及第00000000號聯合商
    標專用權，指定專用於褲子、牛仔褲之商標圖案為雙同心圓，內圈為「１００％
    ＮＹ」字樣，外圈圍繞「★ＤＫＮＹ」字樣，就此表彰商品來源之最主要部分「
    ＤＫＮＹ」四個英文字母完全相同，其餘附屬部分雖不盡相同，惟具備普通知識
    經驗之商品購買者，施以通常之辦別及注意，仍難免引起混同誤認，以為同係「
    ＤＫＮＹ」品牌之商品，揆諸上開判解意旨，自應認與上揭賈柏里工作室所註冊
    取得之商標近似。
  (五)末查被告係以販售各類服飾為業，對於「ＤＫＮＹ」品牌系列商品之價格應知之
    甚詳，且其對所販售之服飾商品是否為真品或仿品應可辨認，被告未經「ＤＫＮ
    Ｙ」商標專用權人授權使用商標等情，業據被告於台中縣調查站調查中供承不諱
    ，並據被告於該站調查中供認稱：「我已對外販售出四十餘件仿冒ＤＫＮＹ服飾
    及皮件」、「經我估算前些仿冒ＤＫＮＹ服飾、皮件之對外批售價格約為十八萬
    元」等語在卷（見偵查卷第六頁正、反面）。再參以扣案物並無懸掛任何標示牌
    ，此業據檢察官於偵查中（見偵查卷第二十八頁勘驗筆錄）及原審法院於八十九
    年十月十三日調取證物當庭勘驗屬實；若上開扣案服飾物係真品，理應懸掛合法
    之標示吊牌，而被告既係以販售服飾為業，向他人買受無標示吊牌之仿冒品，自
    應對其真偽有合理之懷疑；另「韓國二十一」公司一方面以低價銷售「ＤＫＮＹ
    」品牌商品，一方面更銷售瑕疵品，與一般代理商之銷售行為，亦顯有不同，自
    不能僅憑其單方面開立之證明，即相信其確獲得合法授權。被告未多加查證即貪
    圖便宜加以購入並陳列、販賣，衡諸常情，自難諉為不知上開扣案服飾品為仿冒
    品。
  (六)綜上所述，被告所辯不足採信，此外復有商標註冊證四紙、照片七幀在卷可按，
    及上開仿冒商標商品外套三十七件、褲子八件、手提皮包二十二件及皮夾四個扣
    案佐證，本件事證明確，被告犯行洵堪認定。
二、被告意圖販賣而自韓國輸入使用近似於他人註冊商標圖樣之商品，並進而販賣，
    核其所為，係犯商標法第六十三條販賣仿冒商標商品罪及輸入仿冒商標商品罪。
    又被告先後多次輸入仿冒商標商品及販賣仿冒商標商品犯行，均時間緊接，方法
    相同，各觸犯構成要件相同之罪名，顯皆係基於概括犯意反覆為之，均為連續犯
    ，應依刑法第五十六條規定，各以一罪論，並加重其刑，而被告輸入仿冒商標商
    品之目的在於加價販賣牟利，所犯販賣仿冒商標商品罪及輸入仿冒商標商品罪間
    ，有方法結果之牽連關係，為牽連犯，應從較重之販賣仿冒商標商品罪處斷。另
    被告自韓國輸入仿冒商標商品部分，雖未據公訴人起訴，然此業據被告於台中縣
    調查站調查時、檢察官偵查及原審法院審理中供承明確在卷，且原審法院認此部
    分與公訴人已起訴經論罪部分有牽連犯之裁判上一罪關係，為起訴效力所及，原
    審法院及本院自應併予審判，附此敘明。原審法院審酌被告前無犯罪紀錄，有卷
    附臺灣高等法院被告全國前案紀錄表可按，惟因一時貪圖小利，販賣仿冒商標商
    品影響真正商標權所表彰之品質及商譽，造成商標專用權人之損失，並妨礙社會
    交易秩序，且所為損害我國國際名譽，及犯後否認犯行等一切情狀，適用刑事訴
    訟法第二百九十九條第一項前段，商標法第六十三條、第六十四條，刑法第十一
    條前段、第五十六條、第五十五條、第四十一條（現修正為第四十一條第一項）
    ，罰金罰鍰提高標準條例第二條規定，判決被告連續明知為意圖欺騙他人於同一
    商品使用近似於他人註冊商標之圖樣之商品而販賣罪，量處有期徒刑參月，並諭
    知如易科罰金以參佰元折算壹日之折算標準。並認扣案之仿冒「ＤＫＮＹ」商標
    名稱及圖樣之外套參拾柒件、褲子捌件、手提皮包貳拾貳件及皮夾肆個，為被告
    販賣仿冒商標之商品，均應宣告沒收。經核認事用法，均無不合，量刑亦屬妥適
    。被告聲明上訴狀，並未敘述上訴之理由，於本院審判期日亦未到庭陳述上訴之
    理由，其上訴為無理由，應予駁回。
三、原審法院檢察署檢察官公訴意旨另以：被告自八十六年十一月間起，即購入使用
    「ＤＫＮＹ」商標名稱及圖樣之仿冒服飾及皮件，因認除上開經論部分外，另涉
    犯商標法第六十三條之販賣仿冒商標商品罪嫌等情。按被告之自白，不得作為有
    罪判決之唯一證據，仍應調查其他必要之證據，以察其是否與事實相符，刑事訴
    訟法第一百五十六條第二項定有明文，公訴意旨認被告自八十六年十一月間起，
    即開始購入使用「ＤＫＮＹ」商標名稱及圖樣之仿冒服飾及皮件，無非係以被告
    於台中縣調查站調查時之自白為憑，惟查被告於原審法院審理中供稱係於八十七
    年十月間起，始自韓國輸入上開仿冒物品，並有八十七年十月二日及同年十一月
    十二日之進口報單為據，且被告於調查局調查時供稱前後購入仿冒服飾、皮件總
    計約一百餘件，然被告於八十七年十月二日進口一百二十一件，同年十一月十二
    日進口三十五件，合計即已達一百五十六件，故被告所辯自八十七年十月間起，
    始自韓國輸入上開仿冒物品等語應足採信。此外，復查無其他積極證據足資證明
    被告乙○○確有公訴人所指此部分之犯行，不能證明被告此部分犯罪，本應為無
    罪之諭知，惟公訴人既認此部分被訴犯罪與前揭論罪科刑部分，有連續犯之裁判
    上一罪關係，原審法院不另為無罪之諭知，亦無不當，併予敘明。
四、被告經本院合法傳喚，無正當理由，於本院審判期日不到庭，爰不待其陳述，逕
    行判決。又被告具刑事撤回上訴狀，係在本院判決後之撤回，其撤回上訴不生效
    力，均附此說明。
五、據上論結：應依刑事訴訟法第三百六十八條、第三百七十一條，判決如主文。
本案經檢察官甲○○到庭執行職務。
中      華      民      國      九十     年       三      月   二十九   日
                                  臺灣高等法院臺中分院刑事第三庭
                                        審判長法  官  方  艤  駐
                                              法  官  廖  柏  基
                                              法  官  胡  忠  文
右正本證明與原本無異。
不得上訴。
                                              書記官  陳  曉  青
中      華      民      國      九十     年       三      月    三十    日
附錄本判決論罪科刑法條：
商標法第六十二條：
意圖欺騙他人，有左列情事之一者，處三年以下有期徒刑、拘役或科或併科新台幣二
十萬元以下罰金：
一、於同一商品或類似商品，使用相同或近似於他人註冊商標之圖樣者。
商標法第六十三條：
明知為前條商品而販賣、意圖販賣而陳列、輸出或輸入者，處一年以下有期徒刑、拘
役或科或併科新台幣五萬元以下罰金。
                                                                        Ｉ
附圖：


司法院資訊處製作；財團法人民間司法改革基金會備份。
